【裁判字號】    97,訴,221
【裁判日期】    970723
【裁判案由】    違反懲治走私條例
【裁判全文】
臺灣桃園地方法院刑事判決               97年度訴字第221號
公  訴  人  台灣桃園地方法院檢察署檢察官
被      告  甲○○
選任辯護人  李文輝律師
上列被告因違反懲治走私條例案件，經檢察官提起公訴（96年度
偵緝字第616 號），本院判決如下︰
    主  文
甲○○無罪。
    理  由
一、公訴意旨略以：被告甲○○知悉大陸乾香菇一次私運總額由
    海關照緝獲時之完稅價格計算，超過新台幣（下同）十萬元
    或重量超過一千公斤，即屬管制物品。被告為光代實業有限
    公司（下稱光代公司）之負責人，其與不詳年籍名字之大陸
    籍「普」姓成年男子共同基於私運管制物品進口之犯意聯絡
    ，於民國九十五年七月五日，委託不知情上海大田國際貨運
    有限公司，以NGBＺ000000000號分提單託交不知情
    之美商聯邦快遞股份有限公司（下稱聯邦快遞），分別於九
    十五年七月七日及同年七月十日，經由FX００一四號及FX五
    一四六班機，將二千一百八十公斤之乾香菇分裝成一百四十
    包，並佯稱為燈罩，自大陸地區上海市進口，並虛載不存在
    之Y&Y INTERNATIONAL LODISTICS CO LTD. （下稱Y&Y 公司
    ）為台灣收貨人。嗣於九十五年七月十一日，聯邦快遞將上
    揭乾香菇運抵桃園機場後，隨即透過華捷通運股份有限公司
    （下稱華捷公司）將來貨以保稅車轉運至高雄小港機場，嗣
    為高雄關稅局小港機場分局人員查獲，並查扣上揭乾香菇，
    因認被告涉嫌違反懲治走私條例第十二條規定，應論以同條
    例第二條第一項之私運管制物品進口逾公告數額罪。
二、按犯罪事實應依證據認定之，無證據不得認定犯罪事實；不
    能證明被告犯罪者，應諭知無罪之判決，刑事訴訟法第一百
    五十四條第二項、第三百零一條第一項分別定有明文。又按
    認定犯罪事實應依證據，為刑事訴訟法所明定，故被告否認
    犯罪事實所持之辯解，縱屬不能成立，仍非有積極證據足以
    證明其犯罪行為，不能遽為有罪之認定；如未能發現相當證
    據，或證據不足以證明，自不能以推測或擬制之方法，以為
    裁判基礎；認定犯罪事實所憑之證據，無論為直接證據或間
    接證據，其為訴訟上之證明，須於通常一般之人均不致於有
    所懷疑，而得確信其為真實之程度者，始得據之為有罪之認
    定（最高法院三十年上字第一八三一號、四十年台上字第八
    六號、七十六年台上字第四九八六號判例要旨參照）。
三、本件公訴人認被告涉有前開犯嫌，無非以：(一)被告於調查局
    時供述係大陸地區普先生要賣燈罩，於偵訊時改稱係向林先
    生購買美術燈；於調查局時供述並未打電話至華捷公司詢問
    貨到情形，於偵訊時改稱曾託郭佳慧撥打電話至華捷公司，
    被告供述前後不一；(二)證人即華捷公司員工丙○所呈與來電
    之人所為之筆記，來電之人自稱係黃小姐，郭佳慧告知證人
    丙○錯誤之姓，其動機亦不單純；(三)光代公司有宋慧敏專職
    負責進口報關業務，被告如確係向林先生購買美術燈，於報
    關進口時，為何不由宋慧敏負責向華捷公司詢問貨到情形，
    而由不熟悉此項業務之郭佳慧負責，被告於偵訊時稱曾向宋
    慧敏提及此事，然宋慧敏則證稱未曾聽過被告或郭佳慧提及
    ；(四)該貨物之提單完稅價格在二萬美元以下，屬C1免審免驗
    之通關方式，於貨到時任何人皆可持提單領貨，縱使本件之
    受貨人Y&Y 公司係未在台灣地區設立登記之公司。而被告於
    貨到前一日以號碼0000000000號之手機聯絡華捷
    公司；(五)乾香菇係屬中華民國海關進口稅則號別第七章第0
    0000000號之貨物，為行政院公告之「管制物品項目
    及其數額」丙項第五款所列之貨物，屬懲治走私條例所定之
    管制物品為據。訊據被告固坦承有向華捷公司詢問有關該筆
    貨物之情形，惟堅詞否認有何違反懲治走私條例之犯行，辯
    稱該筆貨物非其所有，且其亦不知係乾香菇，係因有一位林
    先生叫其打電話幫忙問問看該貨之情形等語。
四、經查：
  (一)本件貨物依申報內容完稅價格在二萬美元以下，屬C1報驗程
    序，為免驗免審文件，而完稅價格在二萬美元以下的貨物所
    有人皆可持提單領貨等情，雖據證人即台北關稅局人員乙○
    ○證述明確（見九十六年度偵緝字第六一六號偵查卷第三二
    頁），並有轉運准單在卷可稽（見九十五年度他字第七九八
    三號偵查卷第一四頁），然被告堅詞否認持有本件貨物之提
    單，而證人即華捷公司員工丙○亦證稱：到目前為止我們拿
    到的都是影本，並未拿到大小提單的正本等語明確（見本院
    九十七年四月三十日審判筆錄第一四頁），是依現存證據，
    並無從證明被告持有本件貨物之提單，自亦無從認定被告得
    提領本件貨物。
  (二)被告雖有於貨到前以0000000000號之手機聯絡華
    捷公司詢問本件貨物，然被告辯稱係幫林先生詢問，因林先
    生說有一批美術燈很便宜要賣，而證人丙○亦證稱：其實這
    件一直都有很多人來聯絡要提貨的相關事宜；一直有很多不
    同的人聯繫要提貨，之所以知道有很多不同的人要來提貨，
    是因為有男有女，我沒有見到他們本人，我有在電話中有問
    及有無文件，大陸也有一位沈先生跟我說是他要寄來台灣給
    收貨人等語（見本院九十七年四月三十日審判筆錄第一二至
    一三頁），證人即華捷公司副總經理丁○○亦證稱：當初海
    調處的人希望我們與客人保持聯繫，以釣出真正的收貨人是
    何人，後來有一家裕泰空運公司打電話來說有人打電話給他
    們要他們幫他清關，我就跟裕泰公司說這批貨有問題，請他
    先去瞭解清楚，後來就沒有再聯繫了（見本院九十七年四月
    三十日審判筆錄第二０頁），且依卷附貨物清單（CARGO
    MANIFEST ） 上丙○、丁○○之註記，除被告之聯絡電話外
    ，亦有其他人（蔡、陳、沈）之聯絡電話（見九十五年度他
    字第五０一六號偵查卷第六四頁），顯見本件貨物並非僅被
    告有打電話詢問，是僅憑被告有以電話詢問該筆貨物之情形
    ，實難認被告即為該貨物之收貨人。
  (三)公訴人以光代公司有宋慧敏專職負責進口報關業務，本件卻
    係由不熟悉此項業務之郭佳慧負責，認被告之行為顯違常理
    。惟查，證人郭佳慧證述：宋慧敏是處理公司業務之事，而
    此事是老闆自己朋友要求問的，所以老闆就直接請我去問而
    未找宋慧敏等語明確（見九十六年度偵緝字第六一六號偵查
    卷第一九頁），其證述並未違背情理，且於偵查中為證言時
    係於朗讀結文後依法具結，應無為與其無特殊關係之被告而
    甘冒偽證罪處罰之可能。
  (四)公訴人以丙○所呈與來電之人所為之筆記，來電之人自稱係
    黃小姐，郭佳慧告知證人丙○錯誤之姓，認其動機並不單純
    。然查，依該張貨物清單（CARGO MANIFEST）之註記，事後
    被告亦有撥打電話前去詢問，並留下真實姓氏及電話號碼（
    見九十五年度他字第五０一六號偵查卷第六四頁），如郭佳
    慧係因被告之指示留下錯誤姓氏，被告何須事後反而留下其
    真實姓氏，故此部份證據亦難用以認定被告有公訴意旨所述
    之犯行。
  (五)至被告雖對該貨物來源及有無撥打電話至華捷公司詢問一事
    前後供述不一，然被告本無自證無罪之義務，是其否認犯罪
    所持之辯解，縱無可取，亦不得因此資以為反證其犯罪之論
    據，仍非有積極證據足以證明其犯罪行為，不能遽為有罪之
    認定，而上揭證據，仍不足以認定犯罪事實，已如前述，是
    本件公訴所據之事證自有未足。從而，對於檢察官起訴被告
    違反懲治走私條例之犯行，不能證明其犯行，揆以首揭說明
    意旨，應為被告無罪之諭知，以昭公允。
據上論斷，應依刑事訴訟法第三百零一條第一項，判決如主文。
本案經檢察官林安紜到庭執行職務。
中    華    民    國    97    年    7     月    23    日
                  刑事第一庭審判長法  官  曾淑華
                                  法  官  朱美璘
                                  法  官  王耀興
以上正本證明與原本無異。
如不服本判決，應於判決送達後10日內向本院提出上訴狀（應附
繕本），其未敘述上訴理由者，應於上訴期間屆滿後20日內補提
理由書狀於本院，上訴於臺灣高等法院。
                                  書記官  劉晨輝
中    華    民    國    97    年    7     月    25    日


司法院資訊處製作；財團法人民間司法改革基金會備份。
